【裁判字號】    99,聲再,161
【裁判日期】    990716
【裁判案由】    殺人等
【裁判全文】
臺灣高等法院刑事裁定                 99年度聲再字第161號
再審聲請人  臺灣高等法院檢察署檢察官
受  判決人  乙○○
上列聲請人因受判決人殺人等案件，對於本院96年度重上更(五)字
第223號，中華民國98年11月30日第二審確定判決（第一審案號
：臺灣板橋地方法院86年度重訴字第52號，起訴案號：臺灣板橋
地方法院檢察署86年度偵字第21325號、第21433號），聲請再審
，本院裁定如下：
     主  文
再審之聲請駁回。
    理  由
一、再審聲請意旨略以：1.本院96年度重上更(五)字第223號（下
    稱更(五)審判決）認開槍擊中林安順之人係被告甲○○，固非
    無見，惟事實欄謂被告乙○○於車輛側翻後「持前所攜帶之
    90手槍自車內連續對許振發等3人射擊，其中許振發頭部因
    眉心部位中彈當場倒地不起，所攜帶之手槍（槍號TVB2623
    ）亦掉落於地，林安順則右手前臂中彈」等語，理由欄卻謂
    「本件經解剖林安順之屍體，於其右手前臂內側取出彈頭，
    …1顆及由被告乙○○腿部開刀取出之彈頭1顆均係由許振發
    手槍（槍號TVB2623）所擊發」等語，就林安順右手前臂取
    出之彈頭係何手槍所擊發，事實、理由並非一致。又更(五)審
    判決認定許振發眉心中彈倒地前，僅有對空鳴槍示警，並未
    對人射擊。足見林安順右手前臂中彈，係許振發以外之人所
    為，而林安順曾於側翻車輛車頂處與被告乙○○纏鬥，苟林
    安順於纏鬥前已因被告乙○○以90手槍自車內射擊，而遭擊
    中右手前臂，林安順如何仍有餘力與被告乙○○纏鬥？是被
    告乙○○自車內射擊時顯未擊中林安順右手前臂，此部分事
    實認定有誤。2.更(五)審判決謂「李仁和因左小腿及左大腿部
    遭林安順射擊之子彈跳彈所傷」，其認定之依據為「李仁和
    左小腿所受槍傷（取出制式彈頭1顆，為林安順所持有TVB24
    61所擊發，有台北縣政府警察局明年6月27日北警刑字第091
    0119811號函在卷足憑）」等語。就李仁和左大腿槍傷如何
    而來，理由不備。3.偵查卷附之槍戰現場圖及照片顯示ET-1
    616號自小客車向右側翻後，右側前後窗玻璃均散落在小客
    車右前方（見偵卷第195、204、235頁），則原先置放車內
    之匕首因車輛撞擊後側翻、右側前後窗玻璃散落，因而掉落
    車外，自屬正常。更(五)審判決認翻覆後，車內物品應掉落於
    與地面平行之車內底部云云，顯漏未審酌卷內已存在之前後
    窗玻璃已散落之證據，並誤認匕首係被告乙○○所有，自非
    適當。4.按共同正犯之意思聯絡並不限於事前有所協議，即
    僅於行為，當時有共同犯意之聯絡者，亦屬之，且其表示之
    方法，亦不以明示通謀為必要，即相互間有默示之合致，亦
    可成立。案發當日於警員前來盤查前，被告甲○○否認知悉
    被告乙○○攜有90手槍，然被告乙○○以90手槍對警射擊，
    被告甲○○應已知被告乙○○有攜帶手槍，被告乙○○踢開
    側翻之小客車後擋風玻璃逃出車外，被告甲○○亦隨後逃出
    。如前揭再審理由主張，被告甲○○逃出後見到被告乙○○
    遭林安順壓制，乃撿拾警察掉落於地之手槍，向警察射擊後
    持槍逃逸，則被告甲○○與乙○○間對殺害林安順之犯行，
    應認有默示之合致。依上說明，受判決人乙○○有刑事訴訟
    法第422條第1款、第2款之再審事由，爰依法聲請再審云云
    。
二、按「有罪之判決確定後，有左列情形之一者，為受判決人之
    利益，得聲請再審︰一原判決所憑之證物已證明其為偽造或
    變造者。二原判決所憑之證言、鑑定或通譯已證明其為虛偽
    者。三受有罪判決之人，已證明其係被誣告者。四原判決所
    憑之通常法院或特別法院之裁判已經確定裁判變更者。五參
    與原判決或前審判決或判決前所行調查之法官，或參與偵查
    或起訴之檢察官，因該案件犯職務上之罪已經證明者，或因
    該案件違法失職已受懲戒處分，足以影響原判決者。六因發
    現確實之新證據，足認受有罪判決之人應受無罪、免訴、免
    刑或輕於原判決所認罪名之判決者。前項第1款至第3款及第
    5款情形之證明，以經判決確定，或其刑事訴訟不能開始或
    續行非因證據不足者為限，得聲請再審。」、「有罪、無罪
    、免訴或不受理之判決確定後，有左列情形之一者，為受判
    決人之不利益，得聲請再審：一有第420條第1款、第2款、
    第4款或第5款之情形者。二受無罪或輕於相當之刑之判決，
    而於訴訟上或訴訟外自白，或發現確實之新證據，足認其有
    應受有罪或重刑判決之犯罪事實者。三受免訴或不受理之判
    決，而於訴訟上或訴訟外自述，或發見確實之新證據，足認
    其並無免訴或不受理之原因者。」刑事訴訟法第420條、第
    422條分別規定甚明。又再審制度旨在調和法安定性與真實
    發現之衝突，求取兩者之平衡，始能獲致真實之安定性。刑
    事訴訟法第422條第2款所稱「發見確實之新證據」，固指具
    有嶄新性（新規性）及顯著性（確實性）之證據，亦即指最
    後事實審法院判決當時已經存在或審判當時不及調查審酌之
    證據，至其後始發見者；且就該證據連同原確定判決中認定
    事實存在之積極證據與相反之消極證據全體予以觀察，經自
    由證明程序，顯然可認為足以動搖原確定判決之事實基礎而
    改為更不利之判決者而言。經查：聲請人以1.更(五)審判決就
    林安順右手前臂取出之彈頭係何手槍所擊發，事實、理由並
    非一致。又被告乙○○自車內射擊時顯未擊中林安順右手前
    臂，此部分事實認定有誤。2.更(五)審判決就李仁和左大腿槍
    傷如何而來，理由不備。3.更(五)審判決認ET-1616號自小客
    車翻覆後，車內物品應掉落於與地面平行之車內底部云云，
    顯漏未審酌卷內已存在之前後窗玻璃已散落之證據，並誤認
    匕首係被告乙○○所有，自非適當。4.被告甲○○見到被告
    乙○○遭林安順壓制，乃撿拾警察掉落於地之手槍，向警察
    射擊後持槍逃逸，被告甲○○與乙○○間對殺害林安順之犯
    行，應認有默示之合致等由聲請再審，固非無見。惟查，聲
    請人並未具體指明上述各情如何符合刑事訴訟法第422條第1
    款、第2款所列為受判決人之不利益聲請再審之事由，且核
    與為受判決人之不利益聲請再審之事由亦無一相符，均非適
    法之再審事由，本件聲請應予駁回。
四、據上論斷，應依刑事訴訟法第434條條第1項裁定如主文。
中    華    民    國    99    年    7    月     16    日
                  刑事第七庭審判長法  官  宋明蒼
                                  法  官  趙功恆
                                  法  官  楊智勝
以上正本證明與原本無異。
如不服本裁定，應於收受送達後五日內向本院提出抗告狀。
                                  書記官  林桂玉
中    華    民    國    99    年    7     月    16    日

司法院資訊處製作；財團法人民間司法改革基金會備份。
